【裁判字號】    89,交易,30
【裁判日期】    890307
【裁判案由】    過失致死
【裁判全文】
臺灣嘉義地方法院刑事判決                          八十九年度交易字第三號
    公訴人  臺灣嘉義地方法院檢察署檢察官
    被  告  乙○○
右列被告因過失致死案件，經檢察官提起公訴（八十八年度偵字第一九三號），本院
判決如左：
    主  文
乙○○因過失致人於死，處有期徒刑壹年，緩刑年。
    事  實
一、乙○○於民國八十八年十一月二十九日晚上九時三十分許，駕駛車號ＭＬＹ─○
    七八號重型機車，沿省道台一線公路南向北右轉嘉義縣大林鎮○○路方向行駛，
    途經未設有行車速限標誌之市區道路即嘉義縣大林鎮○○路六號前，應注意行車
    速度，應依標誌之規定，無標誌者，如因雨霧致視線不清及轉彎時，應減速慢行
    ，作隨時停車之準備，且汽車行駛時，駕駛人應注意車前狀況，並隨時採取必要
    之安全措施，而依當時情形，並無不能注意之情事，竟疏未注意，於駕車途經上
    開路段時，未減速慢行作隨時停車之準備，且未充分注意車前狀況，而不慎自後
    撞及沿嘉義縣大林鎮○○路西向東方向徒步行走之行人郭福財，致郭福財受有頭
    部外傷、顱骨骨折、腦出血等傷害，經送往嘉義基督教醫院救治，延至八十八年
    十二月四日零時十分許不治死亡。乙○○於本件車禍發生後，在未被有偵查犯罪
    職權之機關或公務員查知其為犯人前，即主動向接獲報案而至現場處理之嘉義縣
    警察局民雄分局大林分駐所警員丙○○自首，進而接受本件裁判。
二、案經乙○○自首暨郭福財之配偶甲○○訴請臺灣嘉義地方法院檢察署檢察官偵查
    起訴。
    理  由
一、訊據被告乙○○對於右揭時地因駕車不慎肇事等事實坦承不諱，經查：
    (一)右揭事實，業據告訴人甲○○、甲○○之子趙忠才於警訊時指訴在卷，並有道
      路交通事故調查報告表一份及肇事車輛暨現場照片十七幀及相驗屍體證明書、
      驗斷書及勘驗筆錄等附卷可佐。依上開道路交通事故調查報告表中記載肇事當
      天天候為雨，光線為夜間無照明，且被告亦供稱：當時下雨，視線模糊等語（
      見本院八十九年一月三十一日訊問筆錄），足認被告於肇事前苟有減速慢行並
      充分注意車前狀況，應不難於安全距離外即發現被害人，並有足夠時間採取安
      全之避撞措施可明。
    (二)按行車速度，應依標誌之規定，無標誌者，如因雨霧致視線不清時，應減速慢
      行，作隨時停車之準備，及汽車行駛時，駕駛人應注意車前狀況，並隨時採取
      必要之安全措施，道路交通安全規則第九十三條第一項第四款及同規則第九十
      四條第三項分別定有明文，而肇事現場路面狀況為無缺陷、無障礙物之路段等
      情，亦有上開調查報告表暨照片可憑，足認當時並無不能注意之情事，其竟應
      注意能注意而疏未注意車前狀況並減速慢行，肇致本件事故，自應負過失罪責
      甚明。
    (三)末查，被害人郭福財係因本件車禍受有頭部外傷、顱骨骨折、腦出血等傷害，
      經送往嘉義基督教醫院救治，延至八十八年十二月四日零時十分許不治死亡。
      業經臺灣嘉義地方法院檢察署檢察官督同法醫師相驗明確，有相驗屍體證明書
      、驗斷書、及勘驗筆錄等在卷可憑，被害人郭福財因本件車禍死亡，顯與被告
      之過失行為間有相當因果關係。
    綜上所述，被告於本件車禍，應負過失責任，被告自白應與事實相符，本件事證
    已臻明確，被告過失致人於死犯行，堪予認定。
二、核被告所為，應成立刑法第二百七十六條第一項因過失致人於死罪。又道路交通
    管理處罰條例第八十六條第一項所定汽車駕駛人無照駕駛，因而致人死亡或受傷
    ，旨在對同條例第二十一條第一項各款情形加重處分，以收遏阻之效，而同條例
    第二十二條第一項各款情形，因非越級駕駛，應不宜適用加重其刑之規定。（參
    照交通部八十年八月六日交路八○字第二六一六七號函意見、司法院八十三年三
    月二十二日八三廳刑一字第○五八一○號函覆台高院），本件被告雖未領有重型
    機車駕駛執照，但領有小型車駕駛執照之事實，已據被告於偵審中供述明確，依
    上開說明，應非屬無照駕駛，附此敘明。次查，被告於肇事後向警察主動表示肇
    事，並接受偵訊之事實，業據證人即警員丙○○到庭陳述明確，有筆錄在卷可稽
    ，為對於未發覺之罪自首而受裁判，應依刑法第六十二條前段規定減輕其刑，爰
    審酌被告之過失程度，所生之危害，肇事後之態度，並於肇事後與被害人家屬達
    成民事和解，有嘉義縣大林鎮調解委員會調解書在卷可佐，及其他一切情狀，量
    處如主文所示之刑，以示懲儆。末查被告前未曾受有期徒刑以上刑之宣告，有臺
    灣高等法院被告全國前案紀錄表及臺灣嘉義地方法院檢察署刑案資料查註紀錄表
    各一紙在卷可佐，經此教訓，應知警惕，當無再犯之虞，本院認以暫不執行刑罰
    為適當，爰併諭知緩刑三年，以勵自新。
據上論斷，應依刑事訴訟法第二百九十九條第一項前段，刑法第二百七十六條第一項
、第六十二條前段、第七十四條第一款，罰金罰鍰提高標準條例第一條前段，判決如
主文。
本案經檢察官林世芬到庭執行職務
中    華    民    國     八十九       年      三      月       七       日
                            臺灣嘉義地方法院刑事第三庭
                                法  官  彭  政  章
右正本證明與原本無異。
如不服本判決，應於判決送達後十日內向本院提出上訴狀( 應附繕本 )。
中    華    民    國     八十九       年      三      月       七       日
                                書記官  洪  麗  惠
附錄本判決論罪之法條：
刑法第二百七十六條
因過失致人於死者，處二年以下有期徒刑、拘役或二千元以下罰金。
從事業務之人，因業務上之過失犯前項之罪者，處五年以下有期徒刑或拘役，得併科
三千元以下罰金。


司法院資訊處製作；財團法人民間司法改革基金會備份。
